【裁判字號】    99,訴,270
【裁判日期】    990423
【裁判案由】    偽證等
【裁判全文】
臺灣嘉義地方法院刑事判決               99年度訴字第270號
公  訴  人  臺灣嘉義地方法院檢察署檢察官
被      告  丙○○
上列被告因偽證等案件，經檢察官提起公訴（99年度偵字第940
號），被告於本院行準備程序時就犯罪事實為有罪之陳述，經本
院裁定改依簡式審判程序審理，判決如下：
    主  文
丙○○犯誣告罪，累犯，處有期徒刑壹年。
    犯 罪 事 實
一、丙○○前因竊盜案件，經臺灣臺中地方法院以97年度中簡字
    第2535號，判處有期徒刑5 月確定，於民國98年6 月4 日執
    行完畢。丙○○因缺錢花用，為向執法人員騙取線民費用，
    明知甲○○未曾要求其一同前往澎湖縣夾帶第一級毒品海洛
    因運輸返臺販售，竟基於意圖使他人受刑事處分誣告、偽證
    及為自己不法所有、不法利益之詐欺犯意，於98年7 月5 日
    ，在行政院海岸巡防署海洋巡防總局第4 海巡隊（下稱海巡
    署臺南查緝隊），向隊員乙○○檢舉稱：伊於98年6 月5 日
    去投靠甲○○，甲○○問伊敢不敢跑毒品，伊應允後，甲○○告以將帶伊去澎湖將毒品帶回臺灣，自嘉義縣布袋鎮之布
    袋港乘坐船隻於1 日內往返，且甲○○家裡有毒品，車上有
    槍等詞，虛捏該被誣告人甲○○持有槍彈、運輸及持有毒品
    等犯行，而向員警誣告檢舉，並表明願配合查緝甲○○，以
    此方式施用詐術，使承辦員警乙○○陷於錯誤，誤信檢舉屬
    實，丙○○於同日晚間在臺南市○○路不詳地址之餐廳受乙○○宴請（價值約新臺幣【下同】1,000 元），丙○○並向
    乙○○要求給與1,000 元，乙○○並給與之。丙○○於98年
    7 月6 日與乙○○聯絡，商談配合查緝事宜，聲稱：不想返
    回甲○○之住處，要求至飯店休息考慮等詞，乙○○即於同
    日晚間帶同丙○○至臺南市○○○街2 號之哥爸妻夫商務飯
    店，以780 元租用飯店房間供丙○○住宿。丙○○於98年7
    月7 日上午在電話中向乙○○表示願意配合查緝，並帶領乙○○與小隊長陳豫仁至布袋港勘查並說明甲○○運送海洛因
    之路線及過程，乙○○於同日下午帶同丙○○至臺灣臺南地
    方法院檢察署，由檢察官訊問，丙○○就甲○○涉犯槍砲彈
    藥刀械管制條例、違反毒品危害防制條例案件受訊問時，於
    供前為證人具結後，就案情有重要關係之事項，故意為虛偽
    之證稱：伊與甲○○認識多年，今年6 月初伊出獄，甲○○
    叫伊過去一起住，伊在甲○○住處看到海洛因塊，並要伊後
    天7 月8 日週三上午10點，一同從布袋港搭船前往澎湖馬公
    ，取得2 塊海洛因磚，預計於98年7 月8 日下午4 點再搭船
    回布袋港，再開車回臺南住處，伊與甲○○在臺南住處為臺
    南縣永康市○○○街32巷17號，甲○○的賓士車2891-NP 號
    銀色，他會載伊到布袋港漁會停車場，伊跟他再搭船過去，
    甲○○住處有半塊海洛因和1 把制式手槍，在該賓士車內也
    有一把制式手槍云云，而妨害國家司法權之正確行使。訊畢
    當日，丙○○於離開臺灣臺南地方法院檢察署時又向乙○○
    索取3,000 元，乙○○即給與之，丙○○向乙○○表示將返
    回甲○○住所繼續配合查緝，兩人約定電話聯絡配合查緝事
    宜。然丙○○即不知所蹤，海巡署臺南查緝隊於98年7 月8
    日上午至布袋港查緝甲○○未獲，丙○○亦未依約到達現場
    ，海巡署臺南查緝隊持搜索票至臺南縣永康市○○○街32巷
    17號搜索（承租人張寶蓮），亦屬無著，且經該處承租人張
    寶蓮表示甲○○在98年3 、4 月間已經搬遷始知受騙。嗣丙○○於甲○○涉嫌持有槍砲、運輸、持有毒品案件確定前之
    99年1 月12日，自白其誣告及前揭偵訊中為虛偽證述，而查
    悉上情。
二、案經臺灣臺南地方法院檢察署檢察官自動檢舉簽分呈請臺灣
    高等法院臺南分院檢察署令轉臺灣嘉義地方法院檢察署檢察
    官偵查起訴。
    理  由
一、本件被告丙○○所犯非死刑、無期徒刑、最輕本刑為3 年以
    上有期徒刑之罪，或高等法院管轄第一審案件，其於準備程
    序進行中，就被訴事實為有罪之陳述，經本院告知簡式審判
    程序之旨，並聽取檢察官及被告之意見後，裁定進行簡式審
    判程序。
二、上揭事實業據被告丙○○於本院審理時坦承不諱，核與證人
    即被害人乙○○、張寶蓮於偵查中之證述相符，並有被告於
    98年7 月6 日在另案臺灣臺南地方法院檢察署98年度他字第
    1990號案件中以證人身分之偵查證述及證人結文影本、該案
    檢察官簽結之簽呈、誣告甲○○案件之搜索扣押筆錄、無應
    扣押之物證明書在卷可稽，足認被告之自白與事實相符，足
    堪採信。從而，本件事證明確，被告犯行，應堪認定，應依
    法論科。
三、按刑法上之偽證罪，為形式犯，不以結果之發生為要件，一
    有偽證行為，無論當事人是否因而受有利或不利之判決，均
    不影響其犯罪之成立，而該罪所謂於案情有重要關係之事項
    ，則指該事項之有無，足以影響於裁判之結果者而言（最高
    法院71年臺上字第8127號判例意旨參照），故核被告所為，
    係犯刑法第168 條之偽證罪、同法第169 條誣告罪、同法第
    339 條第1 項詐欺取財罪、同法第339 條第2 項詐欺得利罪
    。又被告除詐得金錢外，尚對被害人詐得相當於1,000 元之
    餐費、780 元之住宿費用等不法利益，均為無形之財物，其
    此部分所為係犯刑法第339 條第2 項之詐欺得利罪，公訴意
    旨認此部分被告亦犯同法第339 條第1 項之詐欺取財罪，尚
    有未洽，惟起訴之基本社會事實同一，且經公訴人當庭補充
    ，爰不另為起訴法條之變更。被告所犯上開4 罪，均係基於
    同一目的所為，合於法律上之一行為，係以一行為觸犯數罪
    名，侵害數法益，而為想像競合犯，應依刑法第55條之規定
    ，從一重之誣告罪處斷。被告前因竊盜案件，經臺灣臺中地
    方法院以97年度中簡字第2535號，判處有期徒刑5 月確定，
    於98年6 月4 日執行完畢，有臺灣高等法院被告前案紀錄表
    在卷可查，其於5 年以內故意再犯本件有期徒刑以上之刑之
    罪，為累犯，應依法加重其刑。又按犯誣告之罪，於所誣告
    之案件裁判確定前自白者，減輕或免除其刑，刑法第172 條
    定有明文，上訴人既在原審自白其告訴某甲等強借及搶奪行
    為為虛偽，縱其自白當時某甲等之搶奪案件業經檢察官不起
    訴處分確定，但處分確定究與裁判確定不同，是其自白仍不
    得謂非在所誣告之案件裁判確定以前，按照前開說明，自應
    予減輕或免除其刑（最高法院31年度上字第2211號判例意旨
    參照）。查被告所誣告之案件（即甲○○涉犯槍砲彈藥刀械
    管制條例及運輸、持有毒品等案件，前雖經臺灣臺南地方法
    院檢察署檢察官於98年11月30日以98年度他字第1990號因查
    無具體事證而簽結，此有臺南地方法院檢察署檢察官98年11
    月30日簽呈在卷可查（見該他字卷第122頁），仍屬裁判尚
    未確定前，故被告於99年1月12日本案偵查中即自白誣告犯
    行，足認被告於所虛偽陳述之案件裁判確定前自白，應依刑
    法第172條規定減輕其刑，並先加後減之。
四、爰審酌被告國中肄業之智識程度，僅因缺錢花用，即誣告他
    人犯罪，難予輕縱，藐視證人到庭作證應據實陳述之義務，
    於偵訊中任意虛捏情詞而為虛偽證述，致生無謂之司法調查
    程序，影響司法威信，浪費司法偵查資源；惟其犯後於本案
    偵、審時終能自白犯行，態度尚可，及其因誣告他人詐得之
    款項或不利法益之金額非鉅，犯後態度尚可等一切情狀，量
    處如主文所示之刑。
據上論斷，應依刑事訴訟法第273 條之1 第1 項、第299 條第1
項前段，刑法第168 條、第169 條、第339 條第1 項、第2 項、
第47條第1 項、第172 條、第55條，刑法施行法第1 條之1 第1
項、第2 項前段判決如主文。
本案經檢察官曹合一到庭執行職務。
中    華    民    國    99    年    4     月    23    日
                  刑事第四庭    法  官  梁淑美
以上正本證明與原本無異。
如不服本判決應於收受判決後10日內向本院提出上訴書狀，並應
敘述具體理由；其未敘述上訴理由者，應於上訴期間屆滿後20日
內向本院補提理由書（均須按他造當事人之人數附繕本）「切勿
逕送上級法院」。告訴人或被害人如對於本判決不服者，應具備
理由請求檢察官上訴，其上訴期間之計算係以檢察官收受判決正
本之日期為準。
中    華    民    國    99    年    4     月    23    日
                                書記官  林金福
附錄本案論罪科刑法條：
中華民國刑法第168條
（偽證罪）
於執行審判職務之公署審判時或於檢察官偵查時，證人、鑑定人
、通譯於案情有重要關係之事項，供前或供後具結，而為虛偽陳
述者，處 7 年以下有期徒刑。
中華民國刑法第169條
（誣告罪）
意圖他人受刑事或懲戒處分，向該管公務員誣告者，處 7 年以
下有期徒刑。
意圖他人受刑事或懲戒處分，而偽造、變造證據，或使用偽造、
變造之證據者，亦同。
中華民國刑法第172條
（偽證、誣告自白減免）
犯第 168 條至第 171 條之罪，於所虛偽陳述或所誣告之案件，
裁判或懲戒處分確定前自白者，減輕或免除其刑。
中華民國刑法第339條
（普通詐欺罪）
意圖為自己或第三人不法之所有，以詐術使人將本人或第三人之
物交付者，處 5 年以下有期徒刑、拘役或科或併科 1 千元以下
罰金。
以前項方法得財產上不法之利益或使第三人得之者，亦同。
前二項之未遂犯罰之。

司法院資訊處製作；財團法人民間司法改革基金會備份。
